【裁判字號】    99,上易,1639
【裁判日期】    990902
【裁判案由】    妨害自由
【裁判全文】
臺灣高等法院刑事判決                99年度上易字第1639號
上  訴  人  臺灣板橋地方法院檢察署檢察官
被      告  甲○○
上列上訴人因被告妨害自由案件，不服臺灣板橋地方法院99年度
易字第695號，中華民國99年6月18日第一審判決（起訴案號：臺
灣板橋地方法院檢察署98年度調偵字第2010號），提起上訴，本
院判決如下：
    主  文
上訴駁回。
    事  實
一、許振忠、甲○○於民國98年8 月15日15時30分許，在臺北縣
    板橋市○○街215巷117弄8號外之巷弄內，因細故發生爭執
    ，許振忠竟基於傷害他人身體之犯意，持鐵管擊打甲○○，
    致甲○○受有臉部挫傷、胸部挫傷、左肩挫傷及左上臂擦傷
    3公分×2公分等傷害（許振忠傷害部分業經原審判處有期徒
    刑2月確定）；甲○○亦基於傷害他人身體之犯意，除還手
    攻擊許振忠外，復返回位於臺北縣板橋市○○街215巷117弄
    2號之住處取出刀子（起訴書誤載為「武士刀」）1把，再持
    刀回到現場，許振忠見狀逃入臺北縣板橋市○○街215巷117
    弄8號屋內，甲○○追入該屋內，持刀揮砍許振忠，致許振
    忠受有頭皮裂傷6公分×0.5公分、右手大拇指裂傷合併肌腱
    斷裂、左前臂裂傷2.5公分×0.2公分、左手肘擦傷3公分×0
    .5公分等傷害（甲○○傷害部分業經原審判處有期徒刑3 月
    確定）。甲○○砍傷許振忠後走出上開房屋，在屋外另基於
    恐嚇之犯意，持刀對在場之乙○○（許振忠之外甥，稱呼許
    振忠姨丈）恫稱：「你小心一點，下次就換你」等語，以此
    加害身體之事恐嚇乙○○，使乙○○心生畏懼，致生危害於
    安全。
二、案經臺北縣政府警察局板橋分局移請臺灣板橋地方法院檢察
    署檢察官偵查起訴。
    理  由
壹、程序部分：
    按被告以外之人於偵查中向檢察官所為之陳述，除顯有不可
    信之情況者外，得為證據，刑事訴訟法第159條之1第2項定
    有明文。此乃因檢察官訊問證人、鑑定人等被告以外之人時
    ，均能遵守法律規定而不致違法取供，可信性極高，為兼顧
    理論與實務而設。故被告、辯護人如主張證人於偵查中所為
    證言顯有不可信之情形者，本乎當事人主導證據調查原則，
    自應負舉證責任，否則，被告以外之人向檢察官所為之陳述
    ，毋庸另為證明，即得作為認定被告犯罪之證據。查本件證
    人乙○○、王志明及已決被告許振忠均曾於98年9月24日檢
    察官偵查中到庭具結作證，另證人王建程亦曾於98年9月24
    日檢察官偵查中到庭作證（惟因其未滿16歲，依刑事訴訟法
    第186條第1項第1款規定無庸具結），並無證據顯示檢察官
    有違法取供之情事，被告及辯護人復未能指出且證明證人等
    於檢察官偵查中所為之陳述有何顯不可信之情況，依前開規
    定，自具有證據能力。
貳、實體部分：
一、訊據被告甲○○矢口否認有何恐嚇犯行，其在原審審理時辯
    稱：當天隔壁開車經過伊家（位於臺北縣板橋市○○街215
    巷117弄2號）時，不小心碰撞到伊放在家門外的椅子，伊出
    來看，許振忠就罵伊三字經，並拿1支鐵棒（鐵管）跑到伊
    家門前打伊胸部，伊是被許振忠打才防禦，拿木板擋住許振
    忠，並搶下許振忠所拿的鐵管打許振忠，沒有拿刀子，也沒
    有恐嚇乙○○，是乙○○要打伊兒子王建程，伊趕快跑出來
    擋住乙○○云云；被告在本院審理時辯稱：「我沒有恐嚇，
    當時我在家裡，後來在醫院我們有和解，被害人拿了我倆千
    元。」、「我沒有恐嚇，是因為停車糾紛，許振忠叫囂漫罵
    我家，要打我。」、「告訴人所言不實，如果我當天有恐嚇
    ，告訴人當天為何不報案。他每天從我家經過，我根本沒有
    與他講過話，要怎樣早就怎樣了。」等語。
二、本院查：
（一）本件被告甲○○於檢察官偵訊及原審審理時，均自承於上
      開時、地遭到許振忠持鐵管攻擊後有還手打許振忠，復追
      到8號房屋內打許振忠之事實（見偵卷第38 頁、一審99年
      4月29日審判筆錄），而巳決同案被告許振忠曾於偵訊時
      以證人身分具結證稱：「甲○○回家再出來時手上拿著武
      士刀，伊就跑到王志明老家8號裡面，用門去擋，甲○○
      就把木門撞開砍伊，伊搶對方刀子沒有成功，甲○○砍完
      就拿武士刀走了，伊跟著走出去，甲○○後來把地上另1
      把武士刀撿走，走到乙○○面前，用武士刀指著乙○○說
      下次就輪到你了，你小心一點。」等語（見偵卷第36-37
      頁）。證人乙○○於偵訊時亦具結證稱：「伊看到甲○○
      拿武士刀追許振忠，許振忠跑進8號屋內，要關門擋住甲
      ○○，但甲○○還是衝進去，伊人在外面沒有進去，聽見
      裡面乒乒乓乓，最後看到甲○○拿1把武士刀出來，等甲
      ○○出來後，許振忠才拿1條毛巾摀著自己的頭出來，全
      身都是血，後來甲○○又從家門轉身拿著武士刀向伊過來
      ，恐嚇伊說你小心一點，下次就換你。」等語（見偵卷第
      39頁）。另證人王志明於偵訊時亦具結證稱：「當天下午
      伊在8號屋外看電視，甲○○跟許振忠好像有對話，但伊
      沒有聽清楚，甲○○就回去拿刀子要砍許振忠，許振忠就
      躲進8號的屋子，甲○○拿刀就跟著衝進去，因為甲○○
      拿著刀子，伊不敢進去，後來甲○○在前、許振忠在後走
      出來，許振忠出來時滿身是血，甲○○手拿1把武士刀，
      對乙○○說接下來就換殺你了。」等語（見偵卷第39頁）
      。按已決同案被告許振忠、證人乙○○、王志明所述被告
      甲○○持刀追入8號房屋內砍傷許振忠、出來後又持刀恐
      嚇乙○○之經過大致相符，此外，復有仁愛醫院診斷證明
      書（病患許振忠）1份（見偵卷第25頁）在卷可考，就被
      告甲○○所涉恐嚇犯行部分，同案被告許振忠、證人乙○
      ○、王志明所述應較被告甲○○所辯可信，堪認被告甲○
      ○確有持刀傷害許振忠後再行恐嚇證人乙○○之行為，被
      告甲○○前開所辯並不足採。
（二）至被告甲○○之子王建程固於偵訊時證稱：「甲○○是拿
      木板反擊，家中沒有武士刀，沒有聽到甲○○對乙○○說
      你小心一點，下一次就輪到你了。」云云（見偵卷第40頁
      ），惟被告甲○○持以傷害許振忠之物品應係刀子而非鐵
      管或木板，已如前述，再參以證人王建程為被告甲○○之
      子，與被告甲○○同住，2人誼屬至親，利害相關，衡情
      證人王建程難無偏坦迴護被告甲○○之動機及可能，足認
      證人王建程前開所述，係屬迴護附和被告甲○○之詞，亦
      不足採。
（三）綜上所述，本件事證明確，被告上開恐嚇乙○○之犯行已
      堪認定，應予依法論科。
三、核被告被告甲○○所為，係犯刑法第305條恐嚇危害安全罪
    。扣案之鐵棒（鐵管）1支，為案外人王志明所有，業經許
    振忠於本院審理時供述在卷（見本院99年6月3日審判筆錄）
    ，另扣案之木板1塊，亦經許振忠陳明與本案無關（見同上
    審判筆錄），爰均不予宣告沒收，附此敘明。
四、原審援引刑法第277條第1項、第305條、第41條第1項前段，
    刑法施行法第1條之1等規定，審酌被告為成年人，應知在現
    代民主法治社會中，對於任何糾紛之解決，應本諸理性、和
    平之手段與態度為之，竟僅因細故，即使用恐嚇之方式以對
    ，無視社會法秩序之規範，行為並不足取，及其等素行、智
    識程度、犯罪動機、目的、手段、犯後態度等一切情狀，量
    處拘役伍拾日，併諭知如易科罰金，以新臺幣壹仟元折算壹
    日，經核其認事用法均無不合，量刑亦稱妥適。本件公訴人
    之上訴意旨徒循被害人之聲請提起上訴，指摘原審判決過輕
    ，難認為有理由，應予駁回。
五、另同案被告許振忠、被告甲○○被訴傷害部分，原審分處被
    告許振忠有期徒刑2月、被告甲○○3月，並均諭知有期徒刑
    如易科罰金之折算標準，均已確定，併此敘明。
據上論斷，應依刑事訴訟法第368條，判決如主文。
本案經檢察官劉斐玲到庭執行職務。
中    華    民    國    99    年    9     月    2    日
                  刑事第十六庭      審判長法  官  陳晴教
                                          法  官  王敏慧
                                          法  官  許增男
以上正本證明與原本無異。
不得上訴。
                                          書記官  廖麗蓮
中    華    民    國    99    年    9     月    2     日
附錄本案判決論罪科刑法條：
中華民國刑法第305條：
以加害生命、身體、自由、名譽、財產之事，恐嚇他人致生危害
於安全者，處2 年以下有期徒刑、拘役或3 百元以下罰金。

司法院資訊處製作；財團法人民間司法改革基金會備份。
